臺灣屏東地方法院民事判決
111年度潮簡字第808號
原      告  富邦產物保險股份有限公司

法定代理人  賴榮崇  


訴訟代理人  陳宏政  
            張耿銓  
被      告  劉志賢  
訴訟代理人  吳文龍  
上列當事人間請求侵權行為損害賠償(交通)事件，本院於民國11
1年11月21日言詞辯論終結，判決如下：
　　主  文
被告應給付原告新臺幣貳仟玖佰玖拾伍元，及自民國111年8月25
日起至清償日止，按年息百分之五計算之利息。
原告其餘之訴駁回。
訴訟費用由被告負擔四分之一，其餘由原告負擔。
本判決第一項得假執行。但被告如以新臺幣貳仟玖佰玖拾伍元為
原告預供擔保後，得免為假執行。
    事實及理由
一、原告主張：被告於民國109年9月20日17時許，駕駛車牌號碼
    000-0000號自用小客車（下稱A車），沿屏東縣枋山鄉台26
    縣行至7公里900公尺，未注意不得自前行車右側超車，仍由
    右側慢車道超車再駛入外側車道，致與同車道之訴外人即原
    告承保車體損失險之被保險人吳侑蓁所有、訴外人楊弘嘉駕
    駛車牌號碼0000-00號自用小客車（下稱B車）發生碰撞，B
    車受損之維修費用含零件新臺幣（下同）6,900元、工資5,3
    00元，原告已悉數給付保險金予吳侑蓁，爰依民法第191條
    之2及保險法第53條第1項之侵權行為及保險代位法律關係為
    請求，並聲明：被告應給付原告12,200元，及自起訴狀繕本
    送達翌日起至清償日止，按年息5%計算之利息。
二、被告則以：被告是遭後方B車追撞，右側超車屬行政違規與
    本件事故無關等語，資為抗辯，並聲明：原告之訴駁回。
三、得心證之理由：
  ㈠按汽車、機車或其他非依軌道行駛之動力車輛，在使用中加
    損害於他人者，駕駛人應賠償因此所生之損害；不法毀損他
    人之物者，被害人得請求賠償其物因毀損所減少之價額。損
    害之發生或擴大，被害人與有過失者，法院得減輕賠償金額
    ，或免除之；前二項之規定，於被害人之代理人或使用人與
    有過失者，準用之。民法第191條之2前段、第196條、第217
    條第1、3項各有明文。次按被保險人因保險人應負保險責任
    之損失發生，而對於第三人有損失賠償請求權者，保險人得
    於給付賠償金額後，代位行使被保險人對於第三人之請求權
    ；但其所請求之數額，以不逾賠償金額為限，保險法第53條
    第1項可資參照。再按物被毀損時，被害人除得依民法第196
    條請求賠償外，並不排除民法第213條至第215條之適用；依
    民法第196條請求賠償物被毀損所減少之價額，得以修復費
    用為估定之標準，但以必要者為限，如修理材料以新品換舊
    品，應予折舊(最高法院77年度第9次民事庭會議決議㈠參照
    ）。又按汽車行駛時，駕駛人應注意車前狀況及兩車並行之
    間隔，並隨時採取必要之安全措施。四輪以上汽車及大型重
    型機車在劃有快慢車道分隔線之道路行駛，除起駛、準備轉
    彎、準備停車或臨時停車，不得行駛慢車道。但設有快慢車
    道分隔島之道路不在此限。汽車超車時，前行車減速靠邊或
    以手勢或亮右方向燈表示允讓後，後行車始得超越。超越時
    應顯示左方向燈並於前車左側保持半公尺以上之間隔超過，
    行至安全距離後，再顯示右方向燈駛入原行路線。道路交通
    安全規則第94條第3項前段、第95條第2項、第101條第1項第
    5款已明文。復按汽車駕駛人超車時，在前行車之右側超車
    ，或超車時未保持適當之間隔，或未行至安全距離即行駛入
    原行路線，處一千二百元以上二千四百元以下罰鍰，道路交
    通管理處罰條例第47條第3款已明定。
  ㈡經查，被告、楊弘嘉駕駛A、B車於上開時、地發生碰撞，且
    被告斯時自右側慢車道超車後駛入外側車道，為兩造所不爭
    ，揆諸上開規定，被告本不得以超車為由行駛慢車道，已具
    過失。酌以被告於警詢陳稱：我由慢車道駛入外車道後，因
    前方車輛剎車我就剎車等語，當我剎車就被我後方車追撞等
    語；楊弘嘉於警詢證稱：我右側有一部自小客車突然從慢車
    道駛入外車道，駛入後突然剎車，反應不及就追撞前車車尾
    等語(本院卷第18、20頁)，益見被告超車後仍未注意與外側
    車道前、後車之適當間隔，即貿然駛入外側車道，自對本件
    事故發生具過失及因果關係，應成立侵權行為，故原告自得
    於給付保險金後，依前述規定向被告請求損害賠償。
  ㈢惟參諸被告、楊弘嘉上開所述，及卷內之道路交通事故現場
    圖、照片所呈(本院卷第16、24-29頁)，楊弘嘉對本件事故
    亦有未注意車前狀況之過失，審酌楊弘嘉、被告之過失態樣
    、原因力強弱及迴避可能性，楊弘嘉、被告之責任比例應各
    為50%。又楊弘嘉乃吳侑蓁同意使用B車之人，核屬其使用人
    ，原告乃按前述規定行使吳侑蓁對被告之損害賠償請求權，
    本件請求自有過失相抵之適用。
  ㈣原告主張B車維修費用之零件6,900元部分，既以新零件更換
    被毀損之舊零件，自應將折舊予以扣除，依行政院所頒固定
    資產耐用年數表及固定資產折舊率之規定，非運輸業用客車
    、貨車之耐用年數為5年，依定率遞減法每年折舊1000分之3
    69，另依營利事業所得稅查核準則第95條第6項規定「固定
    資產提列折舊採用定率遞減法者，以1年為計算單位，其使
    用期間未滿1年者，按實際使用之月數相當於全年之比例計
    算之，不滿1月者，以1月計」，B車於101年11月出廠，有行
    車執照可佐（本院卷第7頁），距事故日之109年9月20日止
    ，已逾5年以上，依上開固定資產耐用年數表及固定資產折
    舊率表規定，以成本10分之1為合度，經扣除折舊後為690元
    （計算式：6,900元x1/10=690元），加計B車維修之工資5,3
    00元，共計5,990元，此金額經過失相抵後，原告得請求金
    額為2,995元。
  ㈤原告本件得向被告請求給付金額，屬無確定期限之給付，原
    告請求自起訴狀繕本送達翌日即111年8月25日（本院卷第33
    頁）起至清償日止，按年息5%計算之遲延利息，核與民法第
    203條、第229條第2項、第233條第1項前段規定相符，亦應
    准許。
四、綜上所述，原告依侵權行為及保險代位之法律關係，請求被
    告給付如主文第1項所示，為有理由，應予准許；逾此範圍
    之請求，則屬無據，應予駁回。
五、本件原告勝訴部分係適用簡易程序所為被告敗訴之判決，依
    民事訴訟法第389條第1項第3款規定，應依職權宣告假執行
    ，另依同法第392條第2項規定，職權宣告被告如預供擔保，
    免為假執行。
六、本件事證已臻明確，其餘主張及所提證據，核與判決之結果
    不生影響，爰不一一論列，併此敘明。
七、訴訟費用負擔之依據：民事訴訟法第79條。
中　　華　　民　　國　　111 　年　　12　　月　　8 　　日
                  潮州簡易庭  法　官　曾迪群
以上正本係照原本作成。
如不服本判決，應於送達後20日內，向本院提出上訴狀並表明上
訴理由，如於本判決宣示後送達前提起上訴者，應於判決送達後
20 日內補提上訴理由書（須附繕本）。如委任律師提起上訴者
，應一併繳納上訴審裁判費。
中　　華　　民　　國　　111 　年　　12　　月　　8 　　日
                              書記官　薛雅云